【裁判字號】    92,上易,1115
【裁判日期】    920530
【裁判案由】    違反商標法
【裁判全文】
臺灣高等法院刑事判決                          九十二年度上易字第一一一五號
    上  訴  人  臺灣板橋地方法院檢察署檢察官
    被      告  甲○○
右上訴人，因被告違反商標法案件，不服臺灣板橋地方法院，九十一年度易字第二０
七八號，中華民國九十一年十一月十八日第一審判決（起訴案號：臺灣板橋地方法院
檢察署八十九年度偵字第一六七五三號），提起上訴，本院判決如左：
    主  文
上訴駁回。
    事  實
一、甲○○原在興富貿易有限公司（下稱興富公司）任職。離職後，為自大陸進口貨
    櫃，復向興富公司借牌。明知「HELLO KITTY及圖」、「HELLO KITTY+顏圖」、
    「HELLO KITTY& DEVICE」等文字及圖樣，業經日商三麗鷗股份有限公司（下稱
    三麗鷗公司）向經濟部中央標準局（現改制為智慧財產局）申請註冊，並取得商
    標專用權（商標註冊號數、專用期間、專用商品均詳如附表一所載；其中編號一
    「HELLO KITTY及圖」原始取得商標專用權登記之日商上流股份有限公司，其後
    更名為日商三麗鷗股份有限公司）；且其於民國八十九年五月間某日，在大陸廣
    州市訂購收受之如附表二所示之商品，係未經三麗鷗公司同意或授權，意圖欺騙
    他人而使用近似於該公司上述註冊商標圖案之同一商品（紙花玩具及小電風扇）
    及類似商品（鉛筆袋）（數量、侵害商標詳如附表二所載），足致消費大眾產生
    混淆，竟於八十九年六月十七日，意圖販賣而輾轉自香港載運至基隆港進口，並
    儲存於台北縣三重市○○街一一八巷五號永富托運行存放，且委託不知情之全利
    報關行人員於同年六月十九日代為辦理進口報關事宜。嗣於八十九年六月二十三
    日十五時許，經內政部警政署保安警察第三總隊第二大隊人員，在上址查獲，並
    扣得上開如附表二所示其上有仿冒三麗鷗公司享有商標專用權之商品。
二、案經被害人三麗鷗公司訴由內政部警政署保安警察第三總隊第二大隊報請台灣板
    橋地方法院檢察署檢察官偵查起訴。
    理  由
一、被告甲○○經合法傳喚無正當理由不到庭，惟上開事實已據其於原審審理中坦承
    由其進口之如附表二所示之商品有侵害告訴人商標專用權情事，惟矢口否認有違
    反商標法犯行，辯稱：貨櫃內的貨品是在大陸廣州購買、收受，訂購當時商品上
    均無仿冒之告訴人前揭商標，應係大陸商人於送貨時誤送，為收貨之員工不察收
    受裝櫃，並非故意販入前揭侵害告訴人商標專用權之商品云云。經查，
（一）如附表一所示之「HELLO KITTY及圖」、「HELLO KITTY+顏圖」、「HELLO
      KITTY& DEVICE」等文字及圖樣，業經三麗鷗公司取得商標專用權（商標註冊
      號數、專用期間、專用商品均詳如附表一所載；其中「HELLO KITTY及圖」原
      始取得商標專用權登記之日商上流股份有限公司，其後更名為日商三麗鷗股份
      有限公司），迄八十九年六月二十三日被告進口之前開商品為警查獲止，均仍
      在上開商標專專用期間內，有告訴代理人吳意淳律師於警訊時所提出附卷之商
      標註冊證影本三紙在卷可稽（見偵查卷第四八至五二頁）。
（二）次查，被告向興富公司借牌，自大陸地區進貨輸台；扣案如附表二所示商品，
      係在被告以興富公司名義自香港進口之ＹＭＬＵ0000000 號貨櫃內，為警查獲
      乙節，並據被告自承在卷，復經證人陳忠義即興富公司董事、高俊松即被告委
      託報關之全利報關行行員、高秋東即全利報關行經理於警訊時證述該只貨櫃係
      被告進口屬實（見偵查卷第二三至三五頁），且有興富公司變更登記事項卡影
      本、進口報單影本及內政部警政署保安警察第三總隊第二大隊搜索扣押證明筆
      錄各一件及照片十五幀在卷可憑（偵查卷第五四頁；第三至五頁；第十三頁至
      第十四頁；第四三頁；第五二頁；第五十五頁至第五十七頁；第一○七頁至第
      一一二頁）。
（三）按商標圖樣之近似，以具有普通知識經驗之之一般商品購買人，於購買時施以
      普通之注意，有無混同誤認之虞判斷之，此商標法施行細則第十五條第一項定
      有明文。查附表二所示之鉛筆袋、小風扇及紙花玩具，與附表一告訴人享有商
      標專用權商品或類似或相同，而其上或其包裝盒上（部分風扇）分別有如附表
      一所示扣案之「HELLO KITTY及圖」、「HELLO KITTY+顏圖」、「HELLO
      KITTY& DEVICE」等註冊商標之「HELLO KITTY」文字或貓形圖樣；就一般消費
      者，於購買時施以普通之注意，異時異地觀察，該文字或貓形圖樣，顯與告訴
      人前揭商標有混同誤認之虞，而構成近似，業經原審法院當庭勘驗確實（見原
      審法院九十一年十一月四日審判筆錄第四頁倒數第一至三行），並有真品照片
      六幀（詳見偵查卷第一五一至第一五三頁）附卷可考。再查扣之該等商品均無
      告訴人公司之吊牌標示、授權標示、商品條碼，使用說明，皆係出自未經授權
      之廠商所仿冒，亦據告訴代理人吳意淳律師於偵審時指訴綦詳，有前述照片九
      幀（見偵查卷第五六頁至第五七頁及第一○八至一一二頁）及鑑定報告書一紙
      足參（偵查卷第七頁），是附表二所示之商品，均係侵害告訴人前揭商標專用
      權之仿冒品，堪以認定。
（四）再查，被告從事玩具買賣多年，明知告訴人前開圖樣享有商標專用權，已經被
      告自承在卷（見原審法院九十一年九月二十三日訊問筆錄第五頁倒數第五行；
      九十一年十月二十一日訊問筆錄第八頁第五、六行）。又附表二編號三所示之
      商品均係由詹鴻源等人委託被告代購再由被告轉賣予詹某等人；另附表二編號
      一示之鉛筆袋雖係莊宗欽在大陸訂貨，惟收貨亦係由被告代收付款，於運送至
      台後，再向莊某收取價金及佣金等情，已據被告供承在卷（見本院九十一年九
      月二十三日、十月二十一日訊問筆錄），並經證人詹鴻源、莊宗欽分別到庭結
      證確實（分見原審法院九十一年十月二十一日、九月二十三日訊問筆錄），至
      附表二編號二之商品雖被告供陳忘記何人訂購，惟被告於原審審理時亦表示本
      件的貨品伊有去看再訂貨、然後人家再送貨過來，商品既係由被告訂購、驗收
      ，對進口貨品中有上述侵害告訴人商標之商品，自難諉為不知情。至該等貨品
      雖僅占被告進口二十七項貨品中少數三樣，其中如紙花玩具部分，亦非全有侵
      害告訴人商標之圖樣，惟正由上述侵害告訴人商標之商品，混雜在其他無侵害
      商標專用權之商品中，方不易使人發現，而便利輸入，是尚無從以此而為有利
      被告之認定。
（五）綜上所述，被告所辯要係畏罪圖卸之詞，不足採信。本件事證明確，被告犯行
      堪以認定，應依法論科。
二、被告明知甲○○明知附表二均為仿冒告訴人附表一商標之商品而輸入，核其所為
    ，係違反商標法第六十三條之輸入仿冒商標商品罪。其利用不知情之報關行人員
    從事仿冒商標之商品報關輸入之犯行，為間接正犯。又其同時輸入分別使用均屬
    近似告訴人公司擁有專用權之如附表一所示之三種商標圖樣之商品，係基於單一
    犯意為之，且僅侵害同一人之商標專用權此單一法益，僅構成單純一罪。原審適
    用商標法第六十三條、第六十四條，刑法第二條第一項前段、第十一條、第四十
    一條第一項前段，罰金罰鍰提高標準條例第二條，審酌被告係因一時失慮，侵害
    他人之商標專用權，有損我國國際形象，及其素行、犯罪之動機、目的、手段、
    輸入仿冒品之種類、數量、價值、犯行所生之危害及犯後態度尚屬良好等一切情
    狀，量處其有期徒刑三月，並諭知易科罰金之折算標準並說明被告行為後刑法第
    四十一條已於九十年一月四日修正，同年月十日經總統公布施行，由原來犯最重
    本刑為三年以下有期徒刑以下之刑之罪，而受六個月以下徒刑或拘役之宣告得易
    科罰金之要件，修改為犯最重本刑為五年以下有期徒刑以下之刑之罪，而受六個
    月以下徒刑或拘役之宣告得易科罰金之要件，比較新舊法，應以新法有利於被告
    ，自應依刑法第二條第一項前段規定，適用裁判時前開修正之刑法第四十一條第
    一項前段之規定。又以扣案如附表二所示之鉛筆袋二千五百二十個、小電風扇九
    百五十個、紙花玩具三千九百一十個，係被告犯商標法第六十三條之罪所輸入之
    物，不問屬於被告與否，均依商標法第六十四條之規定諭知沒收，經核其認事用
    法並無不當，量刑亦稱允當，公訴人應告訴人請求上訴，以被告否認犯行、且迄
    今未有和解誠意，犯後態度甚差請求從重量刑云云上訴，經查和解為民事賠償問
    題，尚難執此遽論被告態度甚差，是其以此上訴，為無理由，應予駁回。
三、被告經合法傳喚，無正當理由，未於審理期日到庭，故不待其陳述，逕行判決。
據上論結、應依刑事訴訟法第三百六十八條、第三百七十一條，判決如主文。
本案經檢察官鄭龍照到庭執行職務。
中      華      民      國    九十二    年      五      月     三十     日
                              臺灣高等法院刑事第十庭
                                  審判長法  官  溫  耀  源
                                        法  官  吳      燦
                                        法  官  何  菁  莪
右正本證明與原本無異。
不得上訴。
                                        書記官  高  柑  柏
中      華      民      國    九十二    年      六      月      三      日
附錄：本案論罪科刑法條全文
商標法第六十三條
明知為前條商品而販賣、意圖販賣而陳列、輸出或輸入者，處一年以下有期徒刑、拘
役或科或併科新臺幣五萬元以下罰金。
附表一：
┌──┬───────┬────┬────┬──────┬────────┐
│編號│商標名稱及圖樣│專用權人│註冊號數│專  用 期 間│指定專用商品類別│
├──┼───────┼────┼────┼──────┼────────┤
│    │HELLO KITTY   │日商三麗│註冊號數│原自六十九年│商標法施行細則第│
│    │及圖          │鷗股份有│一四二九│十一月一日起│二十七條第八十六│
│一  │              │限公司〔│五三號  │至七十九年十│類各種運動遊戲器│
│    │              │原係日商│        │月三十一日止│具、兒童玩具等及│
│    │              │上流股份│        │，嗣經核准延│其他屬於本類之一│
│    │              │有限公司│        │長專用期間自│切商品。        │
│    │              │專用，七│        │七十九年十一│                │
│    │              │十九年十│        │月一日起至八│                │
│    │              │一月六日│        │十九年十月三│                │
│    │              │起核准移│        │十一日止。  │                │
│    │              │轉與日商│        │            │                │
│    │              │三麗鷗股│        │            │                │
│    │              │份有限公│        │            │                │
│    │              │司〕。  │        │            │                │
├──┼───────┼────┼────┼──────┼────────┤
│ 二 │HELLO KITTY+  │日商三麗│註冊號數│八十八年十月│商標法施行細則第│
│    │顏圖          │鷗股份有│○○八七│十六日起至九│四十九條第０一六│
│    │              │限公司  │二一一一│十八年一月十│類事務用膠帶，相│
│    │              │        │號      │五日止      │片簿，賀卡，地圖│
│    │              │        │        │            │集，紙製或塑膠垃│
│    │              │        │        │            │圾袋，紙製或塑膠│
│    │              │        │        │            │包裝袋，黑板，白│
│    │              │        │        │            │板，桌上型書架，│
│    │              │        │        │            │書籤，書籍，雜誌│
│    │              │        │        │            │，筆筒，月曆，遊│
│    │              │        │        │            │戲紙牌，型錄，迴│
│    │              │        │        │            │紋針，電腦印表機│
│    │              │        │        │            │用油墨帶，影印紙│
│    │              │        │        │            │，修正液，信封，│
│    │              │        │        │            │橡皮擦，卷宗夾，│
│    │              │        │        │            │紙夾，文件夾，鋼│
│    │              │        │        │            │筆，漿糊，繪圖紙│
│    │              │        │        │            │，衛生紙，色紙，│
│    │              │        │        │            │卷筒衛生紙，紙巾│
│    │              │        │        │            │，筆記本，日記簿│
│    │              │        │        │            │，記事簿，地址簿│
│    │              │        │        │            │，便條紙，簽名簿│
│    │              │        │        │            │，寫生簿，相片架│
│    │              │        │        │            │，卡片護套，蠟筆│
│    │              │        │        │            │，簽字筆，原子筆│
│    │              │        │        │            │，鉛筆，色筆，免│
│    │              │        │        │            │削鉛筆，墊板，筆│
│    │              │        │        │            │架，透明膠帶，訂│
│    │              │        │        │            │書機，削鉛筆機，│
│    │              │        │        │            │圖釘，拆信刀，製│
│    │              │        │        │            │圖儀，包裝紙，濕│
│    │              │        │        │            │紙巾，明信片，記│
│    │              │        │        │            │事本，印章，印章│
│    │              │        │        │            │盒，封臘，貼紙，│
│    │              │        │        │            │名片紙，紙製標價│
│    │              │        │        │            │吊牌，膠水，期刊│
│    │              │        │        │            │，撲克牌，紙尿片│
│    │              │        │        │            │及纖維素製紙尿片│
├──┼───────┼────┼────┼──────┼────────┤
│ 三 │HELLO KITTY&  │日商三麗│註冊號數│八十一年四月│商標法施行細則第│
│    │DEVICE        │鷗股份有│○○五五│十六日起至九│二十四條第八十七│
│    │              │限公司  │七九一四│十一年四月十│類電冰箱、冷氣機│
│    │              │        │號      │五日止      │、洗衣機、熱風機│
│    │              │        │        │            │、乾燥機、除濕機│
│    │              │        │        │            │、電爐、電扇。  │
└──┴───────┴────┴────┴──────┴────────┘
附表二：
┌──┬──────┬─────────┬──────┐
│編號│  物品名稱  │ 數量（單位：個） │  侵害商標  │
├──┼──────┼─────────┼──────┤
│ 一 │   鉛筆袋   │   5520           │  註冊號數  │
│    │            │                  │  八七二一  │
│    │            │                  │  一一號    │
├──┼──────┼─────────┼──────┤
│ 二 │   小電風扇 │   950            │  註冊號數  │
│    │            │                  │  ○○五五  │
│    │            │                  │  七九一四  │
│    │            │                  │  號        │
├──┼──────┼─────────┼──────┤
│ 三 │   紙花玩具 │   3910           │  註冊號數  │
│    │            │                  │  ○○一四  │
│    │            │                  │  二九五三  │
│    │            │                  │  號        │
└──┴──────┴─────────┴──────┘


司法院資訊處製作；財團法人民間司法改革基金會備份。
